【裁判字號】    95,交抗,28
【裁判日期】    950207
【裁判案由】    聲明異議
【裁判全文】
臺灣高等法院臺南分院刑事裁定
抗  告  人
即受處分人  甲○○
上列受處分人因違反道路交通管理處罰條例案件，不服臺灣嘉義
地方法院中華民國94年12月30日所為之裁定（94年度交聲字第22
2 號，處分案號：交通部公路總局嘉義區監理所嘉義市監理站嘉
監義裁字第裁76-LO0000000號），提起抗告，本院裁定如下：
    主  文
抗告駁回。
    理  由
一、抗告意旨略以：抗告人駕駛車牌號碼ＲＸ—7025號自用小客
    車搭載陳柏宏，沿嘉義市○○○路由西往東方向行駛，於94
    年10月2日凌晨零時10分許，行經林森東路838號前，因適逢
    颱風過境，天雨路滑，車子打滑而不慎與被害人吳天增駕駛
    車牌號碼ＲＬ—2579號自用小貨車發生擦撞，致吳天增受傷
    ，惟抗告人即下車察看吳天增傷勢，唯恐加重其傷勢，不敢
    貿然移動傷者，且見附近檳榔攤店員已致電報警及通知救護
    車，遂在旁等待，並在一旁指揮救護車運送傷者就醫，並無
    逃逸且致傷者於不顧之情事，為此提起本件抗告，請求撤銷
    原處分等語。
二、按汽車駕駛人駕駛汽車肇事致人受傷或死亡，應即採取救護
    或其他必要措施，並向警察機關報告，不得駛離；違者吊扣
    其駕照三個月至六個月；逃逸者吊銷駕駛執照，道路交通管
    理處罰條例第62條第 1項定有明文，而依上開規定吊銷駕駛
    執照者，終身不得考領駕駛執照，同條例第67條第 1項亦有
    明文。
三、經查抗告人即受處分人甲○○駕駛車牌號碼ＲＸ—7025號自
    用小客車搭載陳柏宏，沿嘉義市○○○路由西往東方向行駛
    ，於民國94年10月2日凌晨零時10分許，行經林森東路838號
    前，與被害人吳天增駕駛車牌號碼ＲＬ—2579號自用小貨車
    發生車禍，致吳天增、陳柏宏受傷，惟抗告人見狀即下車逃
    離現場，嗣為警員循線查獲抗告人到案，並經原舉發機關以
    抗告人有肇事逃逸之違規事實，而填製嘉市警交字第Ｌ000
    0000號舉發違反道路交通管理事件通知單舉發，並經原處分
    機關即交通部公路總局嘉義區監理所嘉義市○○○○○道路
    交通管理處罰條例第62條第1項、第67條第1項之規定，於94
    年11月11日以嘉監義裁字第裁76—Ｌ0000000號裁決書，裁
    處吊銷抗告人之駕駛執照，終身不得考領駕駛執照之事實，
    有道路交通事故現場圖、調查報告表、交通部公路總局嘉義
    區監理所嘉義市監理站嘉監義裁字第裁76-LO0000000號舉發
    違反道路交通管理事件裁決書等件在卷可憑（原審聲明異議
    卷第40至42頁）。
四、抗告人雖否認有肇事致人受傷而逃逸之行為，並辯稱：伊有
    下車察看吳天增傷勢，唯恐加重其傷勢，不敢貿然移動傷者
    ，且見附近檳榔攤店員已致電報警及通知救護車，遂在旁等
    待，並在一旁指揮救護車運送傷者就醫，並無逃逸且致傷者
    於不顧之情事云云。惟查：
  (一)按88年 4月21日增訂刑法第185條之4肇事致人死傷逃逸罪，
    其犯罪主體限於駕駛動力交通工具肇事致人死傷而逃逸者，
    且祇以行為人有駕駛動力交通工具，致人死傷而逃逸之事實
    為已足，亦即該條之立法意旨，係為維護交通安全，加強救
    護，減少被害人死傷，促使駕駛人於肇事後，能對被害人即
    時救護，特設該條，乃對於肇事致人死傷而逃逸之人加以處
    罰（最高法院93年度台上字第5585、5599號判決意旨分別參
    照）。
  (二)抗告人於上開時地，駕車肇事致被害人吳天增受有右側腦挫
    傷出血併腦膜下出血、臉部及軀幹多處擦傷等傷害，陳柏宏
    受有頭部外傷之傷害而逃逸，並由陳家豪出面頂替上開駕駛
    肇事責任等情，業據抗告人於其所涉犯公共危險罪之刑事案
    件警詢中坦承：車禍發生後，我就告訴陳柏宏，我這樣會被
    判軍法，陳柏宏就叫我下車先走，所以我就下車跑到附近田
    園躲起來，我沒有報案及叫救護車也沒有察看救護對方，車
    禍發生後我沒有回到現場，即直接回家，陳家豪是我的堂哥
    ，因知道我是現役軍人，剩沒幾天就要退伍，我才請他出面
    頂替我，承認當時係汽車駕駛人等語（原聲明異議卷第30、
    31頁），核與被害人吳天增所指述：甲○○發生車禍後，一
    下車看見我夫妻受傷嚴重立即逃逸（同上卷第36頁）；抗告
    人同車搭載之陳柏宏亦證稱：車禍後，甲○○當時因害怕躲
    在路邊田野裡（同上卷第39頁）等情節相互符合。又查，刑
    事案件之同案被告陳家豪因頂替抗告人為肇事者，亦經原審
    法院以94年度嘉簡字第1389號判處拘役五十九日在案，有該
    案刑事判決書一件附卷可稽（同上卷第25頁），足見抗告人
    肇事逃逸之違規行為，甚為明確。
  (三)參互上開刑事判決所認定之犯罪事實以觀，抗告人當時既係
    刻意躲在路邊田園，而未在場施予必要之扶助或救護傷者，
    並由陳家豪出面頂替肇事責任，顯見其離開現場躲至路邊田
    園係出於肇事逃逸之故意已甚明。再揆諸前揭道路交通管理
    處罰條例之法令規定及刑法第185條之4立法意旨，抗告人於
    肇事後本應立即採取救護或其他必要措施，乃抗告人竟躲在
    路邊田園，未即時對被害人施以救護，且嗣後又使其堂哥陳
    家豪頂替為肇事者，而規避其肇事責任，足認抗告人在主觀
    上顯有肇事逃逸之故意亦至明。是抗告人肇事致人受傷而逃
    逸之行為，已堪認定，其雖執前詞為辯，顯係卸責之詞，自
    無足採。
五、再者，道路交通管理處罰條例第62條第 1項規定之旨在使肇
    事雙方均即應為適當之處理，俾免一方逕自離去後造成死傷
    情狀之加重及日後責任查證之困難，與其後是否達成民事和
    解無涉，縱抗告人事後已與被害人調解成立，被害人因而撤
    回傷害告訴，抗告人所涉犯傷害罪部分，並經原審法院以94
    年度交易字第 115號為公訴不受理判決確定，仍不影響本件
    抗告人駕車肇事致人受傷而逃逸違規行為之認定。
六、至道路交通管理處罰條例第62條、第67條，雖於94年12月28
    日修正公布，並增訂第67條之1 ，規定汽車駕駛人經吊銷駕
    駛執照者，如符合特定條件，得於法定期間後，向公路主管
    機關申請考領駕駛執照，惟依同條例第93條規定：「本條例
    施行日期，由行政院以命令定之」，行政院迄今既未發布該
    施行命令，是上開修正及增訂之條文尚未生效，於本案無適
    用之餘地，附此敘明。
七、綜上所述，抗告人肇事致人受傷而逃逸之事實，應堪認定，
    原處分機關交通部公路總局嘉義區監理所嘉義市○○○○道
    路交通管理處罰條例第45條第3款、第63條第1項第1款、第
    62條第1項、第67條第1項之規定，裁處吊銷抗告人之駕駛執
    照，並終生禁考，於法尚無不當。原審交通法庭認原處分機
    關所為之裁處，於法並無不合，因予駁回抗告人所提之聲明
    異議。本院經核原裁定認事用法，均無違誤。抗告意旨，猶
    執前詞，指摘原裁定不當，請求撤銷原裁定，非有理由，應
    予駁回。
八、據上論結，應依道路交通案件處理辦法第26條，刑事訴訟法
    第412條，裁定如主文。
中    華    民    國    95    年    2    月      7    日
                  刑事第四庭    審判長法  官   吳志誠
                                      法  官   林勝木
                                      法  官   蔡美美
以上正本證明與原本無異。
不得再抗告。
                                      書記官   蔡振豐
中    華    民    國    95    年    2     月    7     日


司法院資訊處製作；財團法人民間司法改革基金會備份。
